【裁判字號】    99,司家他,3
【裁判日期】    990920
【裁判案由】    依職權裁定確定訴訟費用額
【裁判全文】
臺灣桃園地方法院民事裁定             99年度司家他字第3號
原      告  乙○○
訴訟代理人  潘麗茹律師
訴訟代理人  丙○○
被      告  甲○○
訴訟代理人  陳鄭權律師
複代理人    何豐行律師
上列當事人間請求履行離婚協議事件，應依職權確定訴訟費用額
，本院裁定如下：
    主  文
原告應向本院繳納之訴訟費用額確定為新臺幣玖仟零玖拾貳元，
及自本裁定送達原告之翌日起至清償日止，加給按週年利率百分
之五計算之利息。
被告應向本院繳納之訴訟費用額確定為新臺幣壹萬壹仟肆佰拾壹
元，及自本裁定送達被告之翌日起至清償日止，加給按週年利率
百分之五計算之利息。
    理  由
一、經准予訴訟救助者，於終局判決確定或訴訟不經裁判而終結
    後，第一審受訴法院應依職權以裁定確定訴訟費用額，向應
    負擔訴訟費用之當事人徵收之；其因訴訟救助暫免而應由受
    救助人負擔之訴訟費用，並得向具保證書人為強制執行。民
    事訴訟法第114 條第1 項定有明文。
二、經查本院98年度家訴字第160 號原告乙○○對被告甲○○起
    訴請求履行離婚協議事件，經原告聲請本院以98年度家救字
    第66號裁定准予訴訟救助在案。嗣該98年度家訴字第160 號
    請求履行離婚協議事件，業經本院於民國99年06月30日判決
    原告部分勝訴，因兩造均未提起上訴而於民國99年07月28日
    確定，依該確定判決對於訴訟費用之裁判為「訴訟費用由被
    告負擔五分之三，餘由原告負擔。」，此經本院調取各該卷
    宗核閱無訛，並有各該裁定、判決以及確定證明書等在卷可
    憑。是前准予訴訟救助之本件訴訟既經終局判決確定，依首
    開規定，第一審受訴之本院自應依職權以裁定確定兩造應負
    擔之訴訟費用額。
三、經核原告起訴時原主張為「被告應給付原告1,460,000 元及
    自起訴狀繕本送達之翌日起至清償日止按年息百分之5 計算
    之利息，及被告應自民國98年07月16日起，按每月16日前給
    付原告10,000元至民國102 年10月12日止」，及至審理程序
    中始以民事準備理由（二）狀聲明就1,460,000 元部分減縮
    為1,310,000 元（見本院98年度家訴字第160 號卷二第33頁
    ），而本院為判決時所審酌訴訟費用分擔之比例，係以減縮
    聲明後之訴訟標的為審酌之基礎，是該減縮部分應徵之裁判
    費自應由原告自行負擔（原告減縮訴之聲明者，實質上與部
    分撤回無異，該部分應徵之裁判費應由原告負擔，且無退還
    裁判費之問題（同法第83條第1 項參照）。準此，本件原應
    徵之裁判費為20,503元（訴訟標的價額計算式為：1,460,00
    0 元＋10000 元〈月〉〈4 年又3 個月〉＝1,970,000 元
    ），經減縮聲明後應由兩造按比例分擔之裁判費為19,018元
    （訴訟標的價額計算式為：1,310,000 元＋10000 元〈月〉
    〈4 年又3 個月〉＝1,820,000 元），其間差額1,485 元
    應由原告自行負擔。因此，原告乙○○應負擔之訴訟費用為
    9,092 元（計算式：19,018元2/5 ＋1,485 元＝9,092 元
    【元以下四捨五入】），而被告甲○○則應負擔11 ,411 元
    （計算式：19,018元3/5 ＝11,411元【元以下四捨五入】
    ），又「依第1 項確定之訴訟費用額，應於裁定送達之翌日
    起，加給按法定利率計算之利息。」民事訴訟法第91條第3
    項定有明文，本件雖屬依職權確定訴訟費用額，惟仍屬確定
    訴訟額之相同程序，上開規定得一併適用，故裁定如主文後
    段所示，應即由兩造分別向本院繳納。
四、至法律扶助法第35條固規定「分會就扶助事件所支出之酬金
    及必要費用，視為訴訟費用之一部」、「因法律扶助而由分
    會支出之酬金及必要費用，得向負擔訴訟費用之他造請求」
    、「分會得對於負擔訴訟費用之他造，請求歸還其支出之酬
    金及必要費用」、「分會得據受扶助人有執行力之執行名義
    ，聲請確定訴訟費用額及強制執行」等語，惟乃財團法人法
    律扶助基金會得據以向相對人請求歸還其支出之酬金及必要
    費用之另一問題，與第一審受訴法院應依職權以裁定確定之
    訴訟費用額無涉，均併予敘明。
五、依民事訴訟法第114 條第1 項，裁定如主文。
六、如對本裁定抗告，應於收受裁定正本送達後10日內向本院提
    出抗告狀，並繳納抗告裁判費新台幣1,000 元。
中    華    民    國    99    年    9     月    20    日
                  家事法庭 司法事務官  張祥榮
以上正本係照原本作成

司法院資訊處製作；財團法人民間司法改革基金會備份。
